臺灣高等法院臺中分院刑事判決
110年度上易字第968號

上  訴  人  臺灣臺中地方檢察署檢察官
被      告  羅光政




輔  佐  人  羅健彰


上列上訴人因被告妨害名譽案件，不服臺灣臺中地方法院110年
度簡上字第151號中華民國110年10月28日第一審判決（聲請簡易
判決處刑案號：臺灣臺中地方檢察署109年度偵字第38313號），
提起上訴，本院判決如下：
    主  文
上訴駁回。
   理  由
一、本案經本院審理結果，認第一審以被告羅光政（下稱被告）
    犯罪不能證明為由，判決被告無罪，並無違誤，應予維持，
    爰依刑事訴訟法第373條引用第一審判決書（如附件）記載
    之理由。
二、駁回上訴之理由：
（一）檢察官提起上訴意旨略以：本案緣起係因被告認其鄰居即
      告訴人洪偉城（下稱告訴人）多次檢舉其違規停車，致被
      告多次遭警方開單裁罰，因而心生不滿，遂於民國109年1
      0月5日18時49分許，在臺中市○○區○○街000號自家門口之
      不特定多數人得以共見共聞之場所，對告訴人之父洪清田
      公然指摘告訴人是「抓耙仔」，持續對洪清田說「不要做
      抓耙仔（臺語）」、「不要養抓耙仔囝（臺語）」等語；
      再於同月7日16時59分許，在告訴人之臺中市○○區○○街000
      號住家對面之不特定多數人得以共見共聞之場所，指著告
      訴人持續說：「你不要做抓耙仔（臺語）」、「鄰長做抓
      耙仔（臺語）」等語。惟臺語中「抓耙仔」一詞，依社會
      通念，係具貶義性質之詞彙，指違背眾人共識或規範而暗
      中告密之人，為未指明具體事實，而對他人為輕蔑表示之
      言語，依一般社會通念，亦已使告訴人在社會上的人格尊
      重遭受損害，而足以貶損其名譽及社會評價，自屬公然侮
      辱無訛。況原審判決亦已認定「抓耙仔」一詞係指在背地
      裡打小報告，通風報信之人，字面上屬批評或貶抑他人行
      為或人格之言語，卻僅認屬於被告之意見表達，而非以妨
      害告訴人名譽為唯一目的，故不成立公然侮辱罪。惟細繹
      原審所做之監視器光碟勘驗筆錄，被告多次以極大聲量向
      告訴人辱罵「抓耙仔」一詞，而非理性與告訴人討論交通
      違規檢舉一事，顯見被告明知「抓耙仔」一詞帶有貶義含
      意，且執意多次大聲為之，難認被告上開行為係單純之意
      見表達。再者，被告雖提出監視器畫面佐證，認其車輛違
      規停車係遭告訴人所檢舉，惟檢舉方式多端，僅以告訴人
      車輛於特定時間行經該處作為推測依據，本有誤認之可能
      ，是否可因此未經嚴格查證之事實，據此對告訴人為本案
      行為，已有疑義。退萬步言之，縱認被告車輛違停確係告
      訴人所檢舉，是否有違規事實之認定，仍係各地警局依其
      職權判斷，被告違規停車遭開立罰單後，不尋求正當法律
      救濟途徑，卻選擇於公開場合多次以「抓耙仔」一詞辱罵
      告訴人；若因此仍認被告本案行為屬於個人價值判斷之意
      見表達，則適用於本案狀況，違背交通法規之被告，因遭
      告訴人循正當管道合法檢舉，反而取得可多次於公眾場合
      以貶義詞彙形容告訴人之意見表達權利，此情狀不僅與民
      眾法感情相違背，亦絕非言論自由的合理保障範疇等語（
      本院卷第7頁至第9頁）。
（二）原審諭知被告無罪，業已詳述其理由，玆再就檢察官上訴
       所指，分述如下：
　　1.刑法第309條所稱「侮辱」及第310條所稱「誹謗」之區別
      ，一般以為，前者係未指定具體事實，而僅為抽象之謾罵
      ；後者則係對於具體之事實，有所指摘，而損及他人名譽
      者，稱之誹謗。然而，言論中事實陳述與意見表達在概念
      上本屬流動，有時難期其涇渭分明。是若言論內容係以某
      項事實為基礎而評論，或發言過程中夾論夾敘，將事實敘
      述與評論混為一談時，即不能不考慮事實之真偽問題。亦
      即，此時不能將評論自事實抽離，而不論事實之真實與否
      ，逕以「意見表達」粗俗不堪，論以公然侮辱。否則屬於
      事實陳述之言論因符合刑法第310條第3項之要件而不罰，
      基於該事實陳述而為之意見表達，反因所為用語損及名譽
      而受處罰，自非法理之平（最高法院109年度台上字第501
      2號判決意旨參照）。
　　2.又證據之取捨及犯罪事實之認定，係屬於事實審法院之職
      權，而證人就待證事實所為之證明內容，何者可採，及相
      異或對立之證據如何採取其一，事實審法院自得參酌其他
      相關證據為自由判斷，此項判斷，苟係基於吾人日常生活
      之經驗，而未違背客觀上應認為確實之定則，又已敘述其
      何以為此判斷之理由者，自不容漫指為違法（最高法院10
      9年度台上字第344號判決意旨參照）。原審判決既已斟酌
      被告之供述內容、證人即告訴人之指述內容、罰單、檢舉
      照片、監視器畫面翻拍照片、臺中市政府沙鹿區公所網頁
      查詢資料等，且勘驗監視器錄影檔案，製有勘驗筆錄附卷
      ，原審本於證據取捨之職權行使，已詳為闡述認定被告懷
      疑係告訴人檢舉一節，並非全然子虛，且無故意捏造不實
      或重大輕率之過失，容係事出有因，而非純粹無中生有、
      濫行指責之心證理由，經核並不違背經驗法則或論理法則
      ，且無違誤之處，自難認原審之認定有何違法之處。
　　3.因此，依當時場合、情境，及社會一般人對於語言使用之
      認知，加以觀察，被告所為「抓耙仔」乙詞，係基於其認
      知之事實為基礎，於發言過程中夾論夾敘，主要之目的係
      表達遭人持續檢舉之不滿。依上開說明，被告既以其所認
      為之事實為依據，加以論證，縱使意在使告訴人接受此負
      面評價，仍難認非屬公平合理地提出主觀評論意見；亦難
      逕將此部分言詞從被告所陳前後文脈絡中抽離，而謂被告
      係基於侮辱告訴人之主觀意思為之。
　　4.檢察官上訴意旨仍執前詞指摘原審判決，本院認原審判決
      既已斟酌相關卷內資料，本於證據取捨之職權行使，詳為
      闡述如何採取之心證理由，無何憑空或恣意推論之情事，
      檢察官上訴仍就原判決已說明之事項，徒憑己見，就相同
      證據資料而執為不同之評價，難認有理由。
（三）綜上所述，本件依檢察官所提出之證據，未達到使通常一
      般人均不致有所懷疑，而得確信被告有公然侮辱之犯行，
      尚存有合理之懷疑，本於「罪證有疑，利歸被告」原則，
      即應為有利於被告之認定；是本件不能證明被告犯罪，自
      應為被告無罪之諭知。原審審理結果，認本案無積極證據
      足資證明被告有檢察官所指上開犯行，而為被告為無罪之
      諭知，經核並無不合，檢察官上訴指摘原判決不當，為無
      理由，應駁回其上訴。
三、據上論斷，應依刑事訴訟法第373條、第368條，判決如主文
    。
本案經檢察官許景森聲請簡易判決處刑，檢察官郭逵提起上訴，
檢察官陳燕瑩到庭執行職務。
中    華    民    國    111    年     1    月    20   日
           刑事第十一庭　審判長法　官　張  意  聰
                                法　官　陳  慧  珊
                                法　官　田  德  煙
以上正本證明與原本無異。
不得上訴。
                                書記官  陳  志  德

中　　華　　民　　國　　111 　年　　1 　　月　　20　　日
附件：原審判決